臺灣嘉義地方法院民事判決　　　　　　　 94年度保險字第6號
原　　　告　臺南縣私立永靜教養院即陳慧珍
訴訟代理人　鄭世賢律師
被　　　告　臺灣產物保險股份有限公司
法定代理人　丙○○
訴訟代理人　甲○○
上列當事人間給付保險金事件，於民國94年6月2日經言詞辯論終
結，本院判決如下：
    主  文
原告之訴及假執行之聲請均駁回。
訴訟費用由原告負擔。
    事實及理由
壹、原告起訴主張：原告為照護身心障礙者之福利機構，於民國
    92年7月18日與被告簽訂公共意外責任保險契約（下稱系爭
    契約），期間自92年7月18日至93年7月18日止，約定「每一
    個人身體傷亡」之保險金為新臺幣（下同）2,000,000元，
    又上開契約基本條款第1條約定：「被保險人因在保險契約
    期間內發生下列意外事故所致第三人體傷、死亡或第三人財
    物損害，依法應負賠償責任，而受賠償請求時，本公司對被
    保險人負賠償之責：（二）被保險人營業處所之建築物、通
    道、機器或其他工作物所發生之意外事故」。茲訴外人周鈺
    婷由其父乙○○委託原告照護，但因原告未提供周鈺婷安全
    、適當之裝備，致周鈺婷於民國93年3月28日意外溺斃於水
    桶內，案經臺灣臺南地方法院檢察署檢察官相驗後確認係意
    外死亡。原告因未盡維護周鈺婷安全之責，應負侵權行為損
    害賠償責任，乃於94年1月13日與乙○○達成和解，賠償2,1
    00,000元。詎原告依系爭保險契約向被告請求理賠，被告竟
    拒絕給付，爰依系爭保險契約之法律關係提起本訴，並聲明
    ：（一）被告應給付原告2,000,000元，及自起訴狀繕本送
    達之翌日起至清償日止，按年息百分之十計算之利息。（二
    ）原告願供擔保，請准宣告假執行。
貳、被告聲明：（一）原告之訴駁回。（二）如受不利判決，願
    供擔保請准免為假執行。答辯理由略以：
一、系爭保險單基本條款註明承保範圍：「被保險人因在保險期
    間內發生下列事故所致第三人體傷、死亡或第三人財物損害
    ，依法應負賠償責任，而受賠償請求時，本公司對被保險人
    負賠償之責：（一）被保險人或其受僱人因經營業務之行為
    在本保險單載明之營業場所內發生意外事故。（二）被保險
    人營業處所之建築物、通道、機器或其他工作物所發生之意
    外事故」。本件原告院童周鈺婷意外死亡，經經警報請臺灣
    臺南地方法院檢察署檢察官相驗、偵查結果，並未對原告提
    出任何過失或不法之處，可見原告對該周鈺婷之死亡，依法
    並未負有任何責任。
二、依保險法第94條第1項規定，保險人於第三人由被保險人應
    負責任事故所致之損失，未受賠償以前，不得以賠償金額之
    全部或一部給付被保險人。查原告與乙○○以2,100,000元
    和解在案，雖有和解書為證，惟原告並未提出相關資料證明
    其已給付上述和解金予乙○○，依上開規定，被告不得以賠
    償金額給付原告。
三、依被告責任保險基本條款第13條約定：「被保險人對於本保
    險契約承保範圍內之賠償責任，應遵守下列約定：（一）除
    必要之急救經費外，被保險人對於第三人就其責任所為之承
    認、和解或賠償，須經本公司參與或事先同意。但經要保人
    或被保險人通知本公司參與，而無正當理由拒絕或藉故遲延
    者，不在此限」。原告與乙○○所為和解未經被告公司參與
    或事先同意，依上開責任保險基本條款及保險法第93條規定
    ，被告不受此和解之拘束。
四、依被告公司責任保險基本條款第12條規定：「被保險人於本
    保險契約有效期間內因發生本保險契約約定承保之賠償責任
    時，應按下列規定辦理：（四）本公司認為必要時得要求被
    保險人提供有關資料及文書證件，或出庭作證、協助鑑定、
    勘驗、或為其他必要的調查或行為」。原告依保險契約向被
    告申請理賠時，需提供相關資料如：乙○○之身分證明文件
    、和解金額之領款收據、周鈺婷進入原告經營教養院之教養
    證明等，惟原告拒不提供相關資料供被告公司辦理理賠之用
    ，提起本訴，於法未合。
五、責任保險之保險金額係保險人承保範圍之最高上限金額，若
    於承保期間發生保險事故，保險人應於保險金額範圍內，視
    實際損失金額負賠償責任。非為人壽保險單之保險金額為定
    額保險，一旦發生保險事故即依約定保險金額補償，原告對
    此似有誤解。
參、兩造不爭執之事實：
一、原告於92年7月18日向被告公司投保系爭公共意外責任保險
    ，保險期間自92年7月18日12時起至93年7月18日12時止，保
    險金額為：每一個人身體傷亡最高賠償2,000,000元、每一
    意外事故傷亡最高賠償12,000,000元、每一意外事故財損最
    高賠償2,000,000元、保險期間內最高賠償24,000,000元。
二、原告受乙○○委託，照護重度智障且眼睛視力全盲之周鈺婷
    。周鈺婷於93年3月28日在原告營業處所內，因掉落水桶而
    溺水死亡。
肆、本院之判斷：
一、依系爭保險契約基本條款第1條約定：「被保險人因在保險
    契約期間內發生下列意外事故所致第三人體傷、死亡或第三
    人財物損害，依法應負賠償責任，而受賠償請求時，本公司
    對被保險人負賠償之責：（二）被保險人營業處所之建築物
    、通道、機器或其他工作物所發生之意外事故」。查本件事
    故原因係周鈺婷於93年3月28日上午3時40分許，在原告營業
    處所內，因跌落水桶而溺水死亡等情，為兩造所不爭，並有
    臺灣臺南地方法院檢察署檢察官相驗屍體證明書在卷可稽，
    是原告主張周鈺婷因原告營業處所內之工作物而意外死亡等
    情，應堪信為真實。則依前揭基本條款規定，本件應屬系爭
    保險契約之承保範圍。至原告此部分是否牽涉民事侵權或刑
    事責任，核與被告依系爭保險契約應否負理賠責任並無必然
    關連，被告以本件臺灣臺南地方法院檢察署檢察官並未將原
    告移送究辦刑責一節，遽認原告就本件事故不構成侵權行為
    ，被告無須理賠云云，尚有未合，不足採信。
二、惟按保險人於第三人由被保險人應負責任事故所致之損失，
    未受賠償以前，不得以賠償金額之全部或一部給付被保險人
    ，保險法第94條第1項亦有明定。查原告固陳稱有對乙○○
    為部分賠償等語（詳本院94年6月2日言詞辯論筆錄），惟迄
    於言詞辯論終結前，未能舉證以實其說，自難證明乙○○確
    受有賠償。而乙○○既未受有賠償，依上開法條，被告自不
    得以賠償金額之全部或一部給付被保險人，是原告請求被告
    給付2,000,000元，不應准許。
伍、綜上所述，原告依系爭保險契約約定請求被告給付2,000,00
    0元，及自起訴狀繕本送達翌日即94年3月15日起至清償日止
    按年息百分之十計算之遲延利息，因第三人乙○○尚未獲賠
    償而不應准許。而原告假執行之聲請亦失其附麗，併予駁回
    。
陸、本件待證事實已臻明瞭，兩造其餘攻擊防禦方法及舉證，對
    判決之結果已不生影響，爰不一一審究，併此敘明。
柒、訴訟費用裁判之依據：民事訴訟法第78條。
中　　華　　民　　國　　94　　年　　6 　　月　　16　　日
                  民事第二庭  法  官  張育彰
以上正本係照原本作成
如對本判決上訴須於判決送達後20日內向本院提出上訴狀
中　　華　　民　　國　　94　　年　　6 　　月　　16　　日
                              書記官　林柑杏
